【裁判字號】    97,上易,42
【裁判日期】    970422
【裁判案由】    清償借款
【裁判全文】
臺灣高等法院臺中分院民事判決          97年度上易字第42號
上  訴  人  辛○○
訴訟代理人  陳浩華律師
被  上訴人  丁○○
訴訟代理人  何崇民律師
            黃鈴律師
上列當事人間請求清償借款事件，上訴人對於中華民國96年12月
11日臺灣臺中地方法院第一審判決（96年度訴字第2044號），提
起上訴，本院於97年4月8日言詞辯論終結，判決如下：
    主  文
上訴駁回。
第二審訴訟費用由上訴人負擔。
    事實及理由
一、被上訴人起訴主張：兩造原為男女朋友，因95年6月10日起
    至同年月17日止，舉辦台中縣和平鄉鄉民代表選舉，上訴人
    為此陸續向被上訴人借款。兩造為論及婚嫁之男女朋友，故
    被上訴人於交付款項或代墊款項與上訴人時，均未要求上訴
    人書立字據或詳細記明交付日期、數額，兩造僅為口頭約定
    ，俟該鄉民代表選舉完成後，兩造再行會帳與討論還款事宜
    。被上訴人茲將交付上訴人或為上訴人代墊之款項，臚列於
    后：95年5月底，上訴人至原告處取款20萬元。95年6月
    初，上訴人至被上訴人處取款20萬元。95年6月中旬，上
    訴人二嫂陳秀中與表姐管櫻珍至被上訴人處取款7萬5000元
    。95年5月至6月間，上訴人至被上訴人處取款10萬元。
    95年6月中旬，被上訴人交付4萬3000元與上訴人。被上訴
    人於選舉期間為上訴人代墊選舉用品費用及登記費之2萬元
    ，總計約10萬元。綜上所陳，被上訴人陸續出借予上訴人之
    款項，雖逾71萬8000元，惟被上訴人僅起訴請求60萬元。被
    上訴人為因應上訴人借款之需，曾於95年5月29日分別自和
    平郵局、和平鄉農會提領50萬元與20萬元。而上訴人順利當
    選台中縣和平鄉鄉代表後，兩造乃於96年1月6日達成協議，
    由上訴人就和平鄉民代表會所領取之研究費用之其中1萬500
    0元，自96年2月起至99年7月止，於每月1日匯入戶名林陳香
    蘭、帳號000-000-00000000號之和平鄉農會帳戶內，作為清
    償上訴人積欠被上訴人之借款債務，兩造並簽訂切結書以為
    憑據。詎上訴人簽訂切結書後，僅於96年2月1日、3月1日匯
    款兩期，計3萬元。於96年4月1日後，均未依約給付。迭經
    被上訴人催討已到期部分之給付，上訴人均置之不理。準此
    ，上訴人對未到期部分，顯有到期不履行之虞，被上訴人自
    有預為請求之必要。被上訴人爰依切結書及消費借貸之法律
    關係，提起本件訴訟。並聲明求為判決：(一)上訴人應給付被
    上訴人10萬5000元及自96年10月2日起至清償日止，按年息
    百分之五計算之利息。(二)上訴人應自96年11月起至99年7月
    止，每月1日各給付被上訴人1萬500元。
二、上訴人則以：兩造原係男女朋友，上訴人於96年1月10日開
    車搭載被上訴人，途中因被上訴人詢問上訴人何時結婚，上
    訴人未答覆確定日期，導致被上訴人不滿而毆打上訴人。上
    訴人嗣於96年1月16日，因台中縣和平鄉選舉鄉民代表期間
    與被上訴人發生糾紛，上訴人提議分手，被上訴人遂要求分
    手費，上訴人遭被上訴人脅迫始簽訂系爭切結書。詎被上訴
    人竟於簽訂系爭切結書後，即96年3月23日再次動手毆打上
    訴人。因此，上訴人確未向被上訴人借款，上訴人並無給付
    被上訴人金錢之義務。倘本院認定該切結書有贈與關係存在
    ，上訴人依民法408條第1項之規定，請求撤銷贈與之意思表
    示。另被上訴人訴之聲明以將來給付之訴請求一次給付，於
    法無據。依民事訴訟法246條之規定，將來給付之訴以有預
    為請求之必要者為限，被上訴人未對得預為請求之理由加以
    說明，故其請求依法無據。再者，參諸被上訴人起訴狀所載
    理由，可知被上訴人主張契約關係，係基於借貸關係所製作
    ，既屬借貸之法律關係，而該文書未記載已交付借款完畢之
    事實，況其語意亦不詳，足見兩造並無借貸之事實。從而，
    不論被上訴人依據契約或借貸關係請求，均無理由。並聲明
    求為判決，駁回被上訴人之訴。
三、原審判決：命上訴人應給付被上訴人新台幣壹拾萬伍仟元及
    自民國九十六年十月二日起至清償日止，按年息百分之五計
    算之利息。被告應自民國九十六年十一月起至九十九年七月
    止，每月一日各給付原告新台幣壹萬伍仟元。訴訟費用由上
    訴人負擔。並宣告第一項得假執行。但上訴人如以新台幣壹
    拾萬伍仟元為原告預供擔保，得免為假執行。上訴人不服，
    提起上訴，求為判決：原判決廢棄，被上訴人在第一審之訴
    駁回。訴訟費用均由被上訴人負擔。被上訴人則求為判決：
    駁回上訴。
四、兩造在原審整理爭點，就下列事實兩造不爭執：(一)兩造前有
    男女朋友之關係，並已訂婚。(二)上訴人於95年6月10日起至
    17日止，參選台中縣和平鄉鄉民代表選舉，並已順利當選。
    (三)兩造於96年1月16日簽訂切結書。(四)上訴人依據切結書之
    內容，已於96年2月1日、3月1日，分別匯款1萬5000元至林
    陳香蘭於台中縣和平鄉農會000-000-00000000號帳戶。
五、兩造爭執之事項有四：(一)被上訴人主張上訴人應清償60萬元
    之借款，上訴人辯稱被上訴人未曾交付該借款。(二)被上訴人
    以切結書為借款證據。上訴人辯稱其係受被上訴人脅迫而簽
    訂切結書，兩造間並無借貸關係。(三)被上訴人主張兩造間並
    無贈與關係存在。上訴人辯稱倘法院認定切結書為贈與契約
    ，其依據民法408條之規定撤銷贈與之意思表示。(四)被上訴
    人主張上訴人有不給付借款之情事，故其得同時向上訴人請
    求到期部分與未到期部分之款項。上訴人辯稱被上訴人不得
    於本件提起將來給付之訴。茲就兩造爭執事項，分述如後：
六、有關被上訴人主張上訴人應清償60萬元之借款，上訴人辯稱
    被上訴人未曾交付該借款之部分：
  1.按稱消費借貸者，謂當事人一方移轉金錢或其他代替物之所
    有權於他方，而約定他方以種類、品質、數量相同之物返還
    之契約，民法第474條第1項定有明文。是消費借貸之成立，
    除當事人合意外，消費借貸為要物契約，須以金錢或其他代
    替物之交付為構成要件。倘被上訴人起訴請求上訴人清償借
    款，被告對於成立消費借貸關係與交付借款事實有爭執，自
    應由原告就成立消費借貸關係與已交付借款之事實，負舉證
    責任（參照最高法院79年度台上字第2722號、81年度台上字
    第2372號、87年度台上字第1611號判決）。被上訴人主張其
    基於借貸關係，請求上訴人給付60萬元借款等語；上訴人抗
    辯稱兩造間未成立借貸關係，被上訴人亦未曾交付借款云云
    。故兩造間就是否成立消費借貸關係與交付借款事實，均有
    爭執，被上訴人自應舉證以實其說。職是，首應審究兩造就
    借貸意思表示是否互相一致與被上訴人有無交付金錢予上訴
    人等要件，以判定上訴人有無給付系爭借款之義務。
  2.經查：證人丙○○在原審證稱：其與被上訴人同為產銷班之
    班員，兩造前有訂婚之情事，95年7月間之和平鄉鄉代表選
    舉結束後，兩造有解除婚約，當時被上訴人有告訴證人有關
    上訴人向其借款逾80萬元等語（參原審卷第61頁）。因被上
    訴人與證人同為產銷班之班員，被上訴人將上訴人向其借款
    之事，告知證人知悉，合乎常情。又證人庚○來於原審亦證
    稱：其與被上訴人為產銷班之同事，兩造有訂婚，丙○○先
    打電話告知庚○來，有關上訴人向被上訴人借款之事情，庚
    ○來認為其層級過低，應商請和平鄉農會之高層出面處理。
    兩造就借款之協議過程中，農會之總幹事、理事長、己○○
    及乙○○等4人有參與協商，協議結果有簽訂切結書。上訴
    人簽訂切結書後，而交由被上訴人蓋章簽訂時，庚○來有在
    場，故知悉該切結書，確係因和平鄉鄉代表選舉期間，上訴
    人向被上訴人借款而簽訂者等語（參原審卷第61、62頁）。
    另證人林陳香蘭於原審則證稱：其為被上訴人之母親，兩造
    原為男女朋友，並已論及婚嫁，上訴人願意成為吾家之媳婦
    。被上訴人於95年5月至6月間於家中前後交付20萬元、20萬
    元及10萬予上訴人；95年6月間，上訴人之二嫂陳秀中、管
    櫻珍亦至家中取走7萬5000元等語（參原審卷第61頁）。
  3.上開證人就上訴人向被上訴人借錢，由被上訴人交付之事實
    ，雖均非親眼目睹，惟參以兩造間在前為男女朋友，並已論
    及婚嫁，訂有婚約之事實（兩造不爭執），而上訴人於95年
    6月10日至17日間參與台中縣和平鄉鄉民代表之選舉，並已
    順利當選，足見在此期間，兩造關係密切，被上訴人為助上
    訴人參選，而借與經費，合於事理。再參諸被上訴人於95年
    5月29日分別自其在和平郵局及和平鄉農會之帳戶內分別提
    領50萬元及20萬元，提領時間與選舉期間接近，金額亦與證
    人林陳香蘭證述之情節相近，此有被上訴人提出之和平郵局
    存款簿及交易明細表、台中縣和平鄉農會活期儲蓄存款存摺
    及交易明細表影本各一份可稽。（見原審卷第48至51頁）再
    參照證人庚○來之證詞以觀，其已明確指出上訴人因和平鄉
    鄉代表選舉期間，因亟需款項而向被上訴人借款，該選舉結
    束後，兩造就清償借款事宜發生爭執，故請求農會之特定人
    參與協商，兩造就協議結果有簽訂切結書。是證人就切結書
    之簽訂過程，有具體明確之指證，故足證兩造係為消費借貸
    之關係而簽訂切結書。又被上訴人於96年10月26日提出原審
    之書狀，就其交付與上訴人及代墊之費用，已詳為臚列，其
    金額除大額部分得以記憶外，尚有零星之支出，大額部分之
    借款金額，與被上訴人向郵局及農會提款之時間、金額均接
    近，又經證人林陳香蘭之證述，顯非臨訟杜撰。至於證人丙
    ○○雖係聽被上訴人告知而知悉惜款之事實及金額達80萬元
    ，但苟非有此事實，依事後發展，經丙○○轉知庚○來，庚
    ○來告知丙○○，表示層級太低，不宜介入，而由丙○○、
    庚○來轉邀農會總幹事及理事長出面協商，進而簽立切結書
    等情以觀，已足認為被上訴人所稱兩造有借貸關係，應屬事
    實。又上訴人以其為婦女保障名額根本不必競選故無借錢之
    必要云云。然查，台灣之選舉文化，同額或保障名額競選，
    亦不免須要用些文宣及人情之小禮攻勢，不能因之即認毫無
    須要用錢，不能僅因兩造為男女朋友，進而訂婚，已為未婚
    夫妻，彼此間之金錢往來，不予計較，而未立收據、借據，
    或以匯款方式而留下證據，即否認以其他間接證據，基於合
    理之推論所為之認定。
  4.兩造因細故爭論，被上訴人為此出手毆打上訴人，致上訴人
    受傷，兩造遂有分手提議等事實，有上訴人所提出之東勢鎮
    農會附設農民醫院96年1月11日開立之診斷證明書為證，並
    為兩造所不爭執。兩造既然提議分手，上訴人於選舉期間向
    被上訴人所借款項，衡諸常情，被上訴人自會請求上訴人歸
    還，以避免人財兩失。事經台中縣和平鄉農會人員甲○○、
    戊○○、己○○與乙○○從中協調，兩造乃於96年1月16日
    簽訂切結書，約定清償借款之條件，此有切結書影本為憑（
    參原審卷第18頁）。當事人就系爭切結書上之本人簽名與印
    文之真正，均未加爭執。是被上訴人就兩造間借貸意思之合
    意與金錢之交付事實，已盡舉證之責任，是被上訴人主張有
    兩造金錢借貸關係存在，應為屬實。
  5.上訴人於上訴後，聲請訊問證人戊○○（農會總幹事），己
    ○○、乙○○及甲○○（農會理事長）查證兩造間是否有借
    貸關係。經查，農會總幹事及理事長之所以參與此事之協調
    ，依證人丙○○及庚○來之陳述，係因被上訴人向丙○○表
    示與上訴人有金錢糾紛，上訴人又要與之解除婚約，如金錢
    無法解決，將人財兩失，丙○○乃找庚○來商量，庚○來表
    示，渠兩人之層級太低，所以丙○○去找農會總幹事，去農
    會時，恰遇理事長也在，所以就由他們（即農會總幹事與理
    事長）出面協調，協調後簽立系爭切結書。協調簽立切結書
    後，證人丙○○才看到，由上訴人每月還一萬五千元，起初
    被上訴人尚不願意，經證人丙○○勸說後才同意，且證人丙
    ○○於見到切結書時，曾質疑為何沒有見證人，總幹事說他
    們出面協調的事他們負責，乙○○也說沒有問題，等語。又
    證人己○○在本院作證亦稱：被上訴人之父親來問，表示兩
    造有債務糾紛，如果要扣上訴人之薪水可以扣多少，因為當
    時證人在代表會服務（為組員）。協調時證人不在場，證人
    原在代表會裡面，因被上訴人之父找伊過去，伊才到農會，
    農會與代表會只隔1個台八線道路，當時總幹事與理事長兩
    邊跑進行協調，協商時伊未參與，伊只回答被上訴人之父有
    關扣薪問題，且知道代表（即上訴人）有請（代表會）祕書
    乙○○代為打字，當時上訴人人在代表會，與被上訴人及被
    上訴人之父不在一個現場。切結書在代表會打好後，由證人
    己○○拿回農會給被上訴人簽名，當時上訴人已簽過名，他
    們雙方都有一份等語。另證人乙○○則證稱：伊在代表會服
    務，協商時伊未在場，只是在協商後，照上訴人之意思幫他
    們打字，當時是依照上訴人口述打的。兩造間是否有金錢糾
    紛，伊不清楚，上訴人當時亦未在其打字時作任何表示等語
    。至於證人甲○○（即農會理事長）則表示，當天伊到農會
    ，總幹事告知兩造間有事要伊參與協調，但因伊有事先離開
    ，只叫他們儘量好好談，不知他們有金錢的糾紛，也沒有見
    到上訴人云云。至於證人即農會總幹事戊○○，對於兩造協
    商之重點，雖極力避開。但依其陳述亦稱有參與兩造金錢糾
    紛的協調，係丙○○與庚○來跟伊講要伊為他們（指兩造）
    解決一個問題，被上訴人他們來說有金錢糾紛，庚○來要我
    協調當時我勸他（指被上訴人）不要分開，但搓合不來，沒
    有結論。之後伊才打電話請劉代表（按即指上訴人）過來，
    但沒有過來。協議書（即指切結書）不完全是伊協調出來的
    ，上訴人在上面簽字，伊沒看到，但事後己○○將切結書拿
    到農會給伊看。代表會那邊伊沒有過去，簽名過程伊沒看到
    ，只在沒有簽名前的草稿有看過，他們間有無借錢伊不知道
    等語。證人戊○○在上訴人之訴訟代理人訊問中雖答稱是因
    為感情部分沒法協調才談的。在被上訴人之訴訟代理人訊問
    中則表示丙○○與庚○來要其協調何事，當時沒有說，是被
    上訴人他們來時，伊才知道事情的嚴重，但協調的事伊就不
    是很清楚了。被上訴人之訴訟代理人再訊問：協商時被上訴
    人或其他人有無說上訴人向他借錢。證人戊○○才表示被上
    訴人之父有提到。再問其是否因為這樣才過去代表會找上訴
    人？證人答稱：「當時好像有說到借貸，我不是很清楚，是
    有類似的表達。」再問以：到底當時有無講到借貸的事？證
    人始答稱：「被上訴人的父親是有提到這個事，依他當時表
    達的方式比較接近要上訴人還錢的意思。」等語。經查，本
    件上訴人為台中縣和平鄉新當選之代表，被上訴人之父則為
    和平鄉之前任鄉長，兩造訂有婚約，嗣因被上訴人對上訴人
    有暴力行為，導致上訴人有意與被上訴人解除婚約，惟因兩
    造間有金錢糾紛，被上訴人不願弄得人財兩失，乃向其農會
    產銷班之同事丙○○述說，丙○○再告知庚○來、庚○來向
    丙○○表示彼等層級太低，不宜出面協調，乃有央請農會總
    幹事出面協調之舉，又因為農會理事長亦剛好在場，乃請其
    一起參與。嗣經協商結果，達成每月由上訴人之研究費中撥
    出一萬五千元償還之結論。證人戊○○為農會總幹事，甲○
    ○為農會理事長，對上訴人為新當選之鄉民代表，而被上訴
    人之父為前任鄉長，亦屬地方士紳，均不願對之有所得罪，
    致所為證言避重就輕，多所保留，然不難由其對話及綜合全
    部證人之陳述經過，得以認定兩造間確係因為金錢糾紛，進
    行協商達成切結書所載內容之結果。何況切結書係上訴人以
    口述方式，由證人乙○○打字後，自行在其上簽名，再由己
    ○○持往被上訴人由被上訴人簽名後，兩造各持有一份。其
    內容雖未載明為借款償還，但亦未記載係上訴人要求與被上
    訴人解除婚約，兩造分手，上訴人要付被上訴人之代價。上
    訴人抗辯稱，係為分手而立切結書云云，既為被上訴人所否
    認，上訴人亦不能舉證加以證實。且切結書係由上訴人口述
    ，由乙○○打字所作成，果如其言，何以不予明確記載？足
    見上訴人之此項抗辯，不足採信。
七、有關被上訴人以切結書為借款證據。上訴人辯稱其係受被上
    訴人脅迫而簽訂切結書，兩造間並無借貸關係之部分：
  1.按被脅迫而為意思表示者，表意人得撤銷其意思表示。該撤
    銷之意思表示，應於脅迫終止後，1年內為之，民法第92條
    第1項與第93條分別定有明文。另所謂因被脅迫而為意思表
    示，係指因相對人或第三人以不法危害之言語或舉動加諸表
    意人，使其心生恐怖，致為意思表示而言。當事人主張其意
    思表示係因被詐欺或脅迫而為之者，應就其被詐欺或被脅迫
    之事實，負舉證之責任（最高法院21年上字第2012號判例、
    95年度台上字第2948號判決參照）。
  2.上訴人雖辯稱其係受被上訴人脅迫而簽訂切結書，兩造間實
    無借貸關係云云。然被上訴人否認之，是上訴人自應就其有
    受脅迫之情事負舉證責任。經查，上訴人雖辯稱其受被上訴
    人脅迫而簽訂切結書云云，然迄未舉證以實其說。參諸證人
    丙○○與庚○來之證詞及協商之經過，實無法得知上訴人有
    受被上訴人脅迫簽訂切結書之情事。上訴人若真有受脅迫之
    情事，當時上訴人已是台中縣和平鄉之鄉民代表，何以上訴
    人自簽訂切結書後，不僅未對被上訴人為撤銷其意思表示，
    亦未向治安單位求助？反而依切結書上之約定，分別於96年
    2月1日、3月1日各匯款1萬5000元至林陳香蘭於和平鄉農會
    000-000-00000000號帳戶？縱使上訴人曾遭被上訴人毆打成
    傷屬實，然該侵害行為發生於96年1月11日，此有診斷證明
    書為憑，是該暴力相向之情事，並非發生於簽訂切結書期間
    即96年1月16日，故不得以此遽謂被上訴人脅迫上訴人簽訂
    切結書。倘上訴人認該傷害行為，已造成其權利遭受侵害，
    自得另圖救濟手段，其不得將該傷害行為與簽訂切結書之意
    思表示，作不當之聯結。從而，上訴人抗辯稱受被上訴人脅
    迫而簽訂切結書云云，顯與事實不符。
八、有關被上訴人主張兩造間並無贈與關係存在。上訴人辯稱倘
    法院認定切結書為贈與契約，其依據民法408條之規定撤銷
    贈與之意思表示之部分：
  1.按贈與物之權利未移轉前，贈與人得撤銷其贈與。其一部已
    移轉者，得就其未移轉之部分撤銷之，民法第408條第1項定
    有明文。是必須有合法成立之贈與契約為有前提要件，始有
    撤銷之標的可言。另所謂贈與者，係指因當事人約定，一方
    以自己之財產為無償給與於他方之意思表示，經他方允受而
    生效力之契約，民法第四百零六條規定甚明。故必須當事人
    一方，有以財產為無償給與他方之要約，經他方承諾者，始
    成立贈與關係（參照最高法院85年度台上字第518號判決）
    。故當事人間就是否有成立贈與契約容有爭議時，自應由主
    張撤銷贈與契約者，舉證證明贈與關係之存在。
  2.上訴人雖另主張該切結書為贈與契約，被上訴人否認之。是
    上訴人欲撤銷該贈與關係，其應先證明贈與契約之合法成立
    。並非有金錢之給付關係存在，即可稱已成立贈與契約，蓋
    該給付金錢之原因，其有諸多事由，並非僅有無償之贈與方
    式而已。上訴人固抗辯稱切結書為贈與契約云云，惟其僅以
    該切結書為憑，始終未舉證證明兩造間曾就贈與契約內容之
    意思表示一致。自不得僅憑切結書記載上訴人有按月給付1
    萬5000元之義務等情，即認定兩造間就每月之給付款項間已
    有贈與之合意。因此。上訴人既無法證明兩造間有贈與關係
    存在，其主張撤銷不存在之贈與契約即屬無據。
九、有關被上訴人主張上訴人有不給付借款之情事，故其得同時
    向上訴人請求到期部分與未到期部分之款項。上訴人辯稱被
    上訴人不得於本件提起將來給付之訴之部分：
  1.按請求將來給付之訴，以有預為請求之必要者為限，得提起
    之，民事訴訟法第246條定有明文。89年2月9日修正前之民
    事訴訟法第246條原規定：於履行期未到前請求將來給付之
    訴，非上訴人有到期不履行之虞者，不得提起。其修正前之
    立法意旨，認為履行期未到而有不履行之虞者，始得提起將
    來給付之規定，失之過狹，為擴大將來給付之訴適用之範圍
    ，現行法規定如有預為請求之必要時，自得提起將來給付之
    訴（最高法院95年度台上字第1936號判決參照）。而所謂有
    預為請求之必要者，係指上訴人就被上訴人之請求自體或其
    請求所由生之法律關係，如有所爭執，或預先表示不履行，
    即得認為有到期不履行之。諸如利息、租金、贍養費或分期
    給付等應繼續給付之債務，就已屆履行期部分，有不履行之
    情形發生，就未屆履行期部分，均應認為有預為請求之必要
    。
  2.查兩造簽訂系爭切結書時，約定自96年2月起至99年7月止，
    由上訴人應於每月1日，將1萬5000元匯入戶名林陳香蘭、帳
    號000-000-00000000號之和平鄉農會帳戶。詎上訴人僅於96
    年2月1日、3月1日匯款兩期，迄今均未依約分期給付，已如
    前述。故被上訴人主張自96年11月起至99年7月止，各未屆
    清償期部分，嗣後屆清償期時，難期上訴人依約清償，即屬
    可信，從而，被上訴人依民事訴訟法第246條之規定，就前
    揭自96年11月起至99年7月止，上訴人應按月清償部分，提
    起將來給付之訴，即屬有據。
十、又查兩造所立切結書，係記載上訴人自96年2月起至99年7月
    止，每月1日（發薪日）將本人於和平鄉民代表會其領之研
    究費中之新台幣壹萬伍仟元整入帳至林陳香蘭女士於和平鄉
    農會帳戶……云云，核係上訴人清償債務之方法，並非以契
    約訂定向第三人為給付，自非屬第三人利益契約，上訴人抗
    辯為第三人利益契約，被上訴人不得為請求云云，亦不足取
    。
十一、綜上所述，被上訴人依據切結書與消費借貸法律關係請求
      ：(一)上訴人給付被上訴人10萬5000元及自96年10月2日起
      至清償日止，按年息百分之五計算之利息。(二)上訴人應自
      96年11月起至99年7月止，每月1日各給付被上訴人1萬500
      元，為有理由。原審為上訴人敗訴之判決，核無違誤。上
      訴意旨指摘原判決不當，求予廢棄，為無理由。
十二、據上論結，本件上訴為無理由，應依民事訴訟法第449條
      第1項、第78條判決如主文。
中    華    民    國    97    年    4     月    22    日
                  民事第三庭    審判長法  官  陳照德
                                      法  官  朱  樑
                                      法  官  李平勳
以上正本係照原本作成。
不得上訴。
                                      書記官  茆亞民
中    華    民    國    97    年    4     月    24    日
                                                      Ｍ


司法院資訊處製作；財團法人民間司法改革基金會備份。
